最高法院刑事判決　　　　　　一○○年度台上字第五一○五號
上　訴　人　鄭淵尹
選任辯護人　郭承昌律師
上列上訴人因違反槍砲彈藥刀械管制條例案件，不服台灣高等法
院中華民國九十九年五月三十一日第二審判決（九十九年度上訴
字第一八四一號，起訴案號：台灣士林地方法院檢察署九十八年
度偵字第一二七六五號），提起上訴，本院判決如下：
    主  文
上訴駁回。
    理  由
按刑事訴訟法第三百七十七條規定：上訴於第三審法院，非以判
決違背法令為理由，不得為之。是提起第三審上訴，應以原判決
違背法令為理由，係屬法定要件，如果上訴理由書狀並未依據卷
內訴訟資料，具體指摘原判決不適用何種法則或如何適用不當，
或所指摘原判決違法情事，顯與法律規定得為第三審上訴理由之
違法情形，不相適合時，均應認其上訴為違背法律上之程式，予
以駁回。又「不服地方法院之第一審判決而上訴者，應向管轄第
二審之高等法院為之。上訴書狀應敘述具體理由。」「第二審法
院認為上訴書狀未敘述理由或上訴有不合法律上之程式之情形者
，應以判決駁回之。」同法第三百六十一條第一項、第二項、第
三百六十七條前段規定甚明。而所謂「具體理由」，係指須就不
服之判決為具體之指摘而言，如僅泛稱原判決認事用法不當或採
證違法、判決不公等，均非具體理由。本件上訴人鄭淵尹因違反
槍砲彈藥刀械管制條例案件，不服第一審之科刑判決（依想像競
合犯從一重論以未經許可，持有手槍罪，處有期徒刑五年二月，
併科罰金新台幣二十萬元，並為罰金易服勞役折算標準及沒收之
諭知），提起第二審上訴，其上訴理由僅略稱：伊所持有之手槍
為奧地利GLOCK廠26 型半自動手槍製造之改造手槍，業據內政部
警政署刑事警察局民國九十八年十月二日刑鑑字第0980125911號
槍彈鑑定書所認，應依槍砲彈藥刀械管制條例第八條第四項處斷
，第一審判決依同法第七條第四項非法持有手槍罪處斷，顯有違
誤云云。原判決以：第一審判決業已依卷附之相關證據資料，本
於調查所得心證，敘明其認定上訴人係一行為同時犯上開條例第
七條第四項非法持有制式手槍及同條例第十二條第四項非法持有
子彈罪，應依一重處斷之依據及理由；並敘明：公訴意旨原認上
訴人所持有之手槍為同條例第八條第四項之改造手槍，業經蒞庭
實行公訴之檢察官當庭將起訴法條更正為同條例第七條第四項之
非法持有手槍罪等情。從形式上觀察，第一審判決並無認定事實
錯誤或違背法令之情形。上訴人之第二審上訴意旨，未依卷內既
有訴訟資料或提出新事證指摘或表明第一審判決有何採證認事、
用法或量刑等不當或違法，構成應撤銷之具體事由，難謂已提出
具體上訴理由，乃認其上訴為不合法律上之程式，而判決駁回其
在第二審之上訴。揆諸首揭說明，於法尚無不合。上訴人不服第
二審判決，提起第三審上訴，其上訴意旨略稱：本件雖經蒞庭實
行公訴之檢察官當庭將起訴法條更正為槍砲彈藥刀械管制條例第
七條第四項之非法持有手槍罪，惟第一審九十九年三月二十三日
審理時，審判長問：「對扣案之持有奧地利GLOCK 26半自動手槍
製造之改造手槍一支（含彈匣一個）及9.0MM 制式子彈七顆，有
何意見？是否同意採為證據？」上訴人及檢察官均答：「沒有意
見」，檢察官究認上訴人持有制式手槍，或改造手槍，已有矛盾
之處。況審判長既對檢察官、上訴人提示並告以改造手槍之證據
，最後竟認定係制式手槍，亦有判決事實及理由矛盾之違誤。又
第一審判決附表品名載為「九MM制式手槍」；理由欄則謂「上揭
時、地被告持有系爭槍彈之犯罪事實，業據被告於本院（指第一
審）審理中坦承不諱（參見本院九十八年十一月十七日審判筆錄
第二至四頁）。復有如附表所示之槍枝及子彈扣案可憑，上開改
造手槍及子彈經送內政部警政署刑事警察局以檢視法……」云云
，且第一審審判期日為九十九年三月二十三日，上揭「九十八年
十一月十七日審判筆錄第二至四頁」究何所指？亦屬有疑。另第
一審判決事實認定上訴人持有制式手槍，理由欄又稱改造手槍，
事實及理由明顯不符，原審逕以上訴人未具體表明上訴理由，上
訴不合法律上之程式予以駁回，自有判決理由矛盾之違法等語。
經核上訴意旨，並未依據卷內訴訟資料，針對原判決從程序上駁
回其第二審上訴，所為論斷及據此適用之法律，具體指摘究竟如
何違背法令，僅專憑己意，就第一審判決文字之顯然誤寫及其於
原審所未主張或請求調查之事項，任意爭執，難認已符合首揭法
定之第三審上訴要件。其上訴違背法律上之程式，應予駁回。
據上論結，應依刑事訴訟法第三百九十五條前段，判決如主文。
中    華    民    國  一○○  年    九    月   十六   日
                      最高法院刑事第六庭
                          審判長法官  邵  燕  玲  
                                法官  李  伯  道  
                                法官  孫  增  同  
                                法官  李  英  勇  
                                法官  李  嘉  興  
本件正本證明與原本無異
                                      書  記  官  
中    華    民    國  一○○  年    九    月  二十一  日
                                                      v